【裁判字號】    98,易,3025
【裁判日期】    981123
【裁判案由】    恐嚇
【裁判全文】
臺灣臺中地方法院刑事判決              98年度易字第3025號
公  訴  人  台灣台中地方法院檢察署檢察官
被      告  甲○○
上列被告因恐嚇案件，經檢察官聲請簡易判決處刑（98年度偵字
第12893號），本院豐原簡易庭認不宜以簡易判決處刑，簽移改
依通常程序審理，本院合議庭裁定由受命法官獨任進行簡式審判
程序，判決如下：
    主    文
甲○○幫助意圖為自己不法之所有，以恐嚇使人將本人之物交付
，處有期徒刑參月，如易科罰金，以新台幣壹仟元折算壹日。
    犯罪事實
一、甲○○預見不詳姓名成年人收購行動電話門號SIM卡，可能
    利用購得之行動電話門號SIM卡作為財產犯罪之聯絡工具，
    並掩飾不法犯行，其雖無提供行動電話門號SIM卡幫助他人
    犯罪之確信，仍基於縱若有人持之犯罪亦不違背其本意之幫
    助犯意，於民國97年4月25日，前往台中縣豐原市遠傳電信
    股份有限公司豐原向陽特約服務中心，申請租用0000000000
    號行動電話門號，取得SIM卡後，隨即在該特約服務中心前
    ，以新台幣（下同）2000元之代價，將上開行動電話門號SI
    M卡交予不詳姓名成年人使用。該不詳姓名成年人或其所屬
    不法集團成員取得上開行動電話門號SIM卡後，遂意圖為自
    己不法之所有，於97年5月16日13時6分許，利用上開行動電
    話門號撥打乙○○所持用之0000000000號行動電話門號，向
    乙○○恐嚇稱「你的鴿子在我這裡，編號12、17號，2隻鴿
    子需支付贖款5060元，才會將鴿子放回，不匯款就將鴿子殺
    掉，讓鴿子失去參賽資格」等語，使乙○○心生畏佈，不得
    已於97年5月16日13時24分許，前往高雄瑞豐郵局匯款5060
    元至指定之劉美美所有永康大橋郵局第00000000000000號帳
    戶（劉美美部分另由台灣高雄地方法院檢察署檢察官偵辦中
    ）。
二、案經高雄市政府警察局三民第二分局報請台灣高雄地方法院
    檢察署呈請台灣高等法院檢察署核移台灣台中地方法院檢察
    署檢察官聲請簡易判決處刑。
    理    由
一、本件被告甲○○所犯係死刑、無期徒刑、最輕本刑為三年以
    上有期徒刑以外之罪，其於準備程序中就被訴事實為有罪之
    陳述，經告知簡式審判程序之旨，並聽取公訴人及被告之意
    見後，本院合議庭認為適宜而裁定由受命法官獨任進行簡式
    審判程序，先予說明。
二、前揭犯罪事實，業據被告甲○○供承不諱，並經被害人乙○
    ○於警詢時指述無訛，復有被害人乙○○提出之郵政國內匯
    款執據影本，及0000000000、0000000000號行動電話門號通
    聯調閱查詢單、0000000000號行動電話門號服務申請書影本
    、劉美美所有永康大橋郵局第00000000000000號開戶資料、
    交易明細表附卷可稽，足徵被告之自白供述與事實相符。被
    告預見不詳姓名成年人收購行動電話門號SIM卡，可能利用
    購得之行動電話門號SIM卡作為財產犯罪之聯絡工具，並掩
    飾不法犯行，仍將其所申請取得之0000000000號行動電話門
    號SIM卡，以2000元之代價，交予不詳姓名成年人使用。該
    不詳姓名成年人或其所屬不法集團成員嗣果據以作為恐嚇取
    財犯罪之聯絡工具，被告自具有幫助該不詳姓名成年人或其
    所屬不法集團成員犯恐嚇取財罪之不確定故意。本件事證明
    確，被告犯行已堪認定。
二、按刑法上之故意，以行為人對於構成犯罪之事實，包括犯罪
    客體、行為、結果等均有具體確定認識，並有意使其發生者
    為確定故意，而行為人對於構成犯罪之事實，雖無具體確定
    認識，但已預見其發生，且其發生不違背其本意者，則為不
    確定故意。又行為人基於幫助他人犯罪之意思，為促成他人
    犯罪而為犯罪構成要件以外之行為，為幫助犯。次按以恐嚇
    使人將物交付，有時固含有詐欺性質，但與詐欺之區別，在
    於行為人所施用之手段，若僅使人陷於錯誤，為詐欺，而使
    生畏懼者，為恐嚇，即刑法第346條第1項之恐嚇取財罪，係
    施用使人心生畏怖之恐嚇手段，致被害人心生畏懼，明知不
    應交付財物而交付，而刑法第339條第1項之詐欺取財罪，則
    係施用詐術手段，使人陷於錯誤，誤信為應交付財物而交付
    ，上開恐嚇手段，常以虛假之事實為內容，故有時亦不免含
    有詐欺之性質，倘含有詐欺性質之恐嚇取財行為，足使人心
    生畏懼時，自應論以高度之恐嚇取財罪，殊無再適用詐欺取
    財罪之餘地（最高法院28年上字第1238號、30年上字第668
    號、84年台上字第1993號判決參照）。本件被告預見不詳姓
    名成年人收購行動電話門號SIM卡，可能利用購得之行動電
    話門號SIM卡作為財產犯罪之聯絡工具，並掩飾不法犯行，
    仍將其所申請取得之0000000000號行動電話門號SIM卡，以
    2000元之代價，交予該不詳姓名成年人或其所屬不法集團成
    員，作為恐嚇取財犯罪之聯絡工具，此既不違背被告當初交
    付行動電話門號SIM卡之本意，且係參與提供恐嚇取財犯罪
    之聯絡工具，對此犯行施以助力，為恐嚇取財罪構成要件以
    外之行為，應以恐嚇取財罪之幫助犯論之。核被告所為，係
    犯刑法第30條第1項前段、第346條第1項之幫助恐嚇取財罪
    。被告幫助不法集團犯恐嚇取財罪，為幫助犯，依同法第30
    條第2項之規定應按正犯之刑減輕之。爰審酌被告預見不法
    集團可能利用購得之行動電話門號SIM卡，作為財產犯罪之
    聯絡工具，仍將所申請取得之0000000000號行動電話門號SI
    M卡，交予不詳姓名成年人，幫助該不詳姓名成年人或其所
    屬不法集團成員犯恐嚇取財罪，危害社會治安，增加查緝困
    難，被害人乙○○因受恐嚇心生畏怖匯款5060元至指定帳戶
    ，金額非多，被告事後坦承上情，態度尚佳，且未直接參與
    恐嚇取財犯罪之實行，非難性較低等一切情狀，處以如主文
    所示之刑，並諭知易科罰金之折算標準。
據上論斷，應依刑事訴訟法第452條、第273條之1第1項、第299
條第1項前段，刑法第346條第1項、第30條第1項前段、第2項、
第41條第1項前段，刑法施行法第1條之1第1項、第2項前段，判
決如主文。
本案經檢察官丙○○到庭執行職務。
中    華    民    國    98    年    11    月    23    日
                  刑事第二庭    法  官  鍾堯航
以上正本證明與原本無異。
如不服本判決應於收受判決後10日內向本院提出上訴書狀，並應
敘述具體理由；其未敘述上訴理由者，應於上訴期間屆滿後20日
內向本院補提理由書（均須按他造當事人之人數附繕本）「切勿
逕送上級法院」。
                                書記官  吳淑願
中    華    民    國    98    年    11    月    23    日
附錄本案論罪科刑法條全文
刑法第346條第1項：
意圖為自己或第三人不法之所有，以恐嚇使人將本人或第三人之
物交付者，處六年以上五年以下有期徒刑，得併科一千元以下罰
金。


司法院資訊處製作；財團法人民間司法改革基金會備份。
